【裁判字號】    90,訴,232
【裁判日期】    900928
【裁判案由】    強盜等
【裁判全文】
臺灣宜蘭地方法院刑事判決                            九十年度訴字第二三二號
    公  訴  人  臺灣宜蘭地方法院檢察署檢察官
    被      告  甲○○
    指定辯護人  本院公設辯護人
右列被告因強盜案件，經檢察官提起公訴（九十年度偵字第四一九、四二九號），本
院判決如左：
    主  文
甲○○傷害人之身體，累犯，處有期徒刑參月。又竊盜，累犯，處有期徒刑肆月。又
意圖為自己不法所有，以恐嚇使人將本人之物交付，累犯，處有期徒刑玖月。應執行
有期徒刑壹年貳月。
    事  實
一、甲○○於民國八十七年間，曾因妨害公務案件，經法院判處有期徒刑九月，已於
    八十七年十一月二十一日執行完畢出監。仍不知悔改，復基於傷害犯意，於九十
    年一月十一日中午十二時許，在宜蘭縣羅東鎮○○路與民權路交岔路口，見乙○
    所駕駛之ＯＢ—四二九號營業自小客車於上述路口排班，即自行開啟車門進入後
    座，旋以手勒住乙○的脖子並出手毆打，索討昔日留置於車內之物品並詢所借來
    機車之下落，乙○告以機車等物品均已交警察處理後掙脫逃出車外，甲○○仍跟
    隨出車外繼續以手毆打乙○，造成乙○左眼眶瘀血、前額腫傷、左鼻孔擦挫傷等
    傷害。嗣甲○○於毆打乙○過程中，恰見上開乙○計程車內有裝有零錢之錢罐，
    遂另行基於意圖自己不法所有之竊盜犯意，而開啟車門未經乙○同意，擅自取出
    零錢罐，將罐內計有新台幣（下同）三百元之零錢硬幣倒於自己手中而竊取之，
    得手後隨即朝宜蘭縣羅東鎮中山公園方向逃逸。
二、甲○○另復基於意圖為自己不法所有之犯意，於九十年一月十六日下午四時三十
    分許，在宜蘭縣羅東鎮中山公園土地公廟，因見廟祝丙○○年邁可欺，遂自丙○
    ○左側身旁以手掐住丙○○之脖子，並恫稱「將身上的錢全部拿出來、如果不拿
    出來要給你死」等語，以上述強暴手段及加害生命、身體之言語恐嚇丙○○，使
    丙○○心生畏懼，而交付甲○○八百元，始行離去。翌日甲○○再度經過該處，
    經報警後查獲上情。
三、案經乙○、丙○○訴由宜蘭縣警察局羅東分局報告台灣宜蘭地方法院檢察署檢察
    官偵查起訴。
    理  由
一、訊據被告甲○○矢口否認有上述犯行，犯罪事實一部份辯稱：並未毆打乙○及拿
    取乙○車上之零錢，是為了拿回自己的東西才與乙○爭執。而且與乙○發生糾紛
    是於九十年一月十三日，並非同年一月十一日，乙○出具九十年一月十一日之驗
    傷診斷書係屬偽造，伊於一月十一日於警局所為之警訊筆錄亦屬偽造云云。而犯
    罪事實二部分則以：當時是要介紹免費之應召女郎給丙○○，並沒有用手勒住丙
    ○○，八百元是丙○○自己自願拿出來的云云。惟查：
    （一）九十年一月十一日中午十二時許，被告甲○○在宜蘭縣羅東鎮○○路與民
          權路交岔路口，進入乙○所駕駛之ＯＢ—四二九號營業自小客車，索討昔
          日留置於車內之物品並詢所借來機車之下落，而以手勒住乙○的脖子並出
          手毆打，乙○告以機車等物品均已交警察處理後掙脫逃出車外，甲○○仍
          跟隨出車外繼續以手毆打乙○，造成乙○受有上述傷害。其後又見車內放
          有零錢，更擅自取走乙○車內零錢三百元等情，業據告訴人乙○於警訊、
          檢察官偵查時及本院審理時乙○指訴綦詳，並指認係被告甲○○所為無訛
          ，另告訴人乙○受有上述傷害亦有有羅東博愛醫院驗傷診斷書可參，互核
          均與告訴人指訴相符一致，足認告訴人前開指訴應無不實之處，而可採信
          。而被告甲○○雖以前詞為辯，然查依卷內資料觀之，不論被告之偵訊筆
          錄（被告甲○○保持緘默，並拒簽筆錄）、告訴人於宜蘭縣警察局羅東分
          局偵訊筆錄、被告到場通知書均是九十年一月十一日，上述羅東博愛醫院
          驗傷診斷書日期亦是九十年一月十一日，則不同單位所出具之文書或製作
          筆錄所載日期均為同一，則告訴人指訴上述事實之日期應屬正確，要非如
          被告所言係九十年一月十三日，所出文書係偽造云云。是被告所辯顯均卸
          責之詞，而不可採信。
    （二）再查，被告甲○○於九十年一月十六日下午四時三十分許，在宜蘭縣羅東
          鎮中山公園土地公廟，對廟祝即告訴人丙○○左側身旁以手勒住丙○○之
          脖子，並恫稱「將身上的錢全部拿出來、如果不拿出來要給你死」等語，
          而使丙○○交付八百元等語，亦據被害人丙○○指訴甚詳，並當庭指認確
          係被告甲○○所為。且當時更有證人陳永發證稱目睹被告甲○○正以手掐
          住丙○○之脖子，且丙○○事後有稱遭被告拿走八百元等語屬實，是告訴
          人上揭指訴當非無稽，而可採信。被告於本院審理時雖以前詞為辯，然苟
          若如被告所辯，被告甲○○豈需以手掐住被害人之舉動？是被告所辯顯違
          常理，而無可採。參以，被告於檢察官偵查時，更辯稱係與丙○○有債務
          關係云云不僅辯詞反覆不一，已難採信。且翌日被告再度經過該處，經報
          警後，被害人丙○○於記憶甚新之情形下出面指認被告犯行，並經警以「
          強盜、恐嚇取財、毀損公物」等罪嫌移送偵辦等情，亦有宜蘭縣警察局員
          警工作紀錄簿、受理各類案件記錄表可查，亦有現場處理警員吳永安證述
          明確。綜上各情，均足以佐證被告此部分犯行，是此部分被告犯行已臻明
          確，亦應法論科。
二、核被告甲○○所為，係犯刑法第二百七十七條第一項之傷害罪、第三百二十條第
    一項之竊盜罪及同法第三百四十六條第一項之恐嚇取財罪。公訴人雖就上述犯行
    ，認被告均係涉犯強盜罪嫌等語，然查犯罪事實一之部分，證人即告訴人乙○於
    本院審理時已供稱「‧‧‧他打我最主要是跟我爭執機車的事‧‧‧被告是跟我
    打架後，剛好看到車內有錢，被告才打開車門拿前後就跑走了」等語甚詳，是被
    告甲○○並非為取他人錢財，而以毆打之強暴之手段至被害人不能抗拒而取他人
    財物，是被告此部分犯行顯與強盜罪之構成要件有間。又刑法之恐嚇取財罪，與
    強盜罪或懲治盜匪條例之強劫罪之區別，係以對於被害人施用強暴、脅迫等非法
    方法，所加之威嚇程度為標準，倘其程度足以抑壓被害人之意思自由，達使不能
    抗拒之程度，而取他人之物或使其交付者，即屬強盜罪或強劫罪；否則，被害人
    交付財物與否，尚有相當之意思自由，在社會一般通念上，猶未達不能抗拒之程
    度，不過因此懷有恐懼之心，則僅成立恐嚇取財罪。是犯罪事實二之部分，證人
    即被害人丙○○亦於本院審理時更供稱「‧‧‧他勒住我脖子說要將身上的錢都
    拿出來，我那時想說算了錢給他就算了‧‧‧」等語，足見被害人丙○○並非因
    被告之強暴、恐嚇行為達不能抗拒之程度，才交付財物。且被告並未持有凶器或
    工具等情觀之，依社會一般情境，被害人丙○○應非於被告強暴行為達不能抗拒
    之程度下而交付財物，應可認定，是被告上開所為亦難構成強盜行為，是公訴人
    上揭起訴法條尚有未合，應變更其起訴法條，併予敘明。而被告所犯上揭三罪間
    ，犯意個別，行為互殊，應予分論併罰。又被告有如事實欄所示之前科及執行情
    形，此有台灣高等法院檢察署刑案紀錄檢覆表可查，被告於有期徒刑執行完畢，
    五年內再犯有期徒刑以上之本罪，為累犯，均應依法加重其刑。爰審酌被告犯罪
    之動機、目的、手段、對被害人所造成之傷害、所得財物之多寡及犯罪後態度良
    好等一切情狀，各量處如主文所示之刑，並定其應執行之刑。
據上論斷，應依刑事訴訟法第二百九十九條第一項前段、第三百條、刑法第二百七十
七條第一項、第三百二十條第一項、第三百四十六條第一項、第四十七條、第五十一
條第五款、罰金罰鍰提高標準條例第一條前段，判決如主文。
本案經檢察官廖允松到庭執行職務
中    華    民    國      九十      年       九       月     二十八     日
                                      臺灣宜蘭地方法院刑事第二庭
                                          法  官  蔡  仁  昭
右正本證明與原本無異。
如不服本判決，應於判決送達後十日內向本院提出上訴狀。( 應附繕本 )
                                          書記官  陳  旺  誠
中    華    民    國      九十      年       十       月       二       日


司法院資訊處製作；財團法人民間司法改革基金會備份。
